臺灣臺中地方法院刑事判決　　 　　96年度中交簡上字第631號
上　訴　人　臺灣臺中地方法院檢察署檢察官
被　　　告　甲○○
上列上訴人因公共危險案件，不服本院臺中簡易庭九十六年度中
交簡字第七○一號中華民國九十六年四月二十一日第一審簡易判
決（聲請案號：臺灣臺中地方法院檢察署九十六年度撤緩偵字第
一○四號），提起上訴，本院管轄之第二審合議庭判決如下：
    主    文
原判決撤銷。
甲○○服用酒類，不能安全駕駛動力交通工具而駕駛，處拘役
拾伍日，如易科罰金，以銀元佰元即新臺幣玖佰元折算壹日，
減為拘役拾柒日，如易科罰金，以銀元佰元即新臺幣玖佰元折
算壹日。
    事    實
一、甲○○於民國九十四年十二月二十六日下午五時三十分許起
    ，至同日下午五時四十五分許止，在臺中市○○區○○路上
    之不詳便利商店內，飲用啤酒後，已達不能安全駕駛動力交
    通工具之程度，竟仍駕駛車牌號碼ＮＪ－四九五八號自小客
    車上路。嗣於同日下午七時十四分許，行經臺中市○○區○
    ○路與熱河路口處時，為警攔檢，測得其酒後吐氣所含酒精
    成份每公升達○點七八毫克。
二、案經臺中市警察局移送臺灣臺中地方法院檢察署檢察官偵查
    起訴。
    理    由
壹、程序方面：
    按除顯有不可信之情況外，公務員職務上製作之紀錄文書、
    證明文書，得為證據，刑事訴訟法第一百五十九條之四第一
    款定有明文；而執勤員警於取締酒後駕車之際，依程序均須
    製作酒精濃度測定值表、刑法第一百八十五條之三之查獲後
    測試、觀察職務報告及舉發違反道路交通管理事件通知單，
    且該等文書係公務員依職權所為，與其責任、信譽攸關，如
    有錯誤、虛偽、公務員可能因此負擔刑事及行政責任，從而
    其正確性自較高，且該等文書係經常處於可受公開檢查之狀
    態，其真實性自屬較高，自得作為被告或犯罪嫌疑人所犯犯
    罪事實嚴格證明之紀錄，故依刑事訴訟法第一百五十九條之
    四第一款之規定，自有證據能力。
貳、實體方面：
一、前開事實，業據被告甲○○於警詢、偵查及本院準備程序及
    審理時均坦承不諱，並有酒精濃度測定值表、刑法第一百八
    十五條之三案件查獲測試、觀察職務報告及臺中市警察局舉
    發違反道路交通管理事件通知單各一紙可資佐憑，事證明確
    ，被告甲○○犯行堪以認定。
二、新舊法比較之說明：
    查被告甲○○行為後，刑法業於九十四年一月七日修正，於
    同年二月二日公布，並於九十五年七月一日施行。按行為後
    法律有變更者，適用行為時之法律，但行為後之法律有利於
    行為人者，適用最有利於行為人之法律，修正後刑法第二條
    第一項定有明文。又按比較新舊法，應就罪刑有關之共犯、
    未遂犯、想像競合犯、牽連犯、連續犯、結合犯，以及累犯
    加重、自首減輕暨其他法定加減原因（如身分加減）與加減
    例等一切情形，本於統一性及整體性原則，綜其全部罪刑之
    結果而為比較，此有最高法院九十五年五月二十三日第八次
    刑庭會議決議可資參照。本案牽涉新舊法比較之部分如下：
（一）刑法第三十三條第五款關於罰金數額之規定，由銀元一元
      以上，修正為新臺幣一千元以上，以百元計算之。本件就
      刑法第一百八十五條之三規定，於上開增訂修正結果，罰
      金刑之最高額固無變更，最低額則由「銀元一元（即新臺
      幣三元）以上」，提高為「新臺幣一千元以上」。新舊法
      比較結果，以舊法有利於行為人，依現行刑法第二條第一
      項前段規定，應適用行為時法律即舊法之規定。
（二）法定刑為罰金之提高標準之新舊法適用：按現行刑法第二
      條第一項明文規定：「行為後法律有變更者，適用行為時
      之法律。但行為後之法律有利於行為人者，適用最有利於
      行為人之法律。」惟此「法律變更」與法律修正之概念有
      別；所謂法律變更應係指因法律修正而「刑罰」有實質之
      更異而言（如修正後新舊法法定本刑輕重變更），始有依
      上開規定為準據法而比較適用新法或舊法之問題。如新舊
      法處罰之輕重仍然相同，並無有利或不利之情形，即無適
      用上開規定為比較之餘地，自應依一般法律適用之原則，
      適用現行、有效之裁判時法論處…況依刑法施行法第一條
      之一之立法說明，謂該條文第二項係「考量新修正之刑法
      施行後，不再適用『現行法規所定貨幣單位折算新臺幣條
      例』，為使罰金數額趨於一致，避免衍生新舊法比較適用
      問題，以緩和實務適用法律之衝擊之前提下，規定第二項
      如上」等詞，顯見刑法施行法第一條之一第二項增訂後，
      自無再就「現行法規所定貨幣單位折算新臺幣條例」、「
      罰金罰鍰提高標準條例」比較新舊法適用之問題，最高法
      院九十六年度臺上字第四一八五號判決意旨參照。故本件
      被告甲○○所涉犯之刑法第一百八十五條之三，揆諸上揭
      判決意旨，關於罰金刑提高標準部分，自應逕行適用刑法
      施行法第一條之一第一項、第二項後段。
（三）易科罰金部分：
      被告甲○○於行為時之刑法第四十一條第一項前段規定：
      「犯最重本刑為五年以下有期徒刑以下之刑之罪，而受六
      個月以下有期徒刑或拘役之宣告，因身體、教育、職業、
      家庭之關係或其他正當事由，執行顯有困難者，得以一元
      以上三元以下折算一日，易科罰金。」，且其二人行為時
      之易科罰金折算標準，修正前罰金罰鍰提高標準條例第二
      條前段（現已刪除）規定，就其原定數額提高為一百倍折
      算一日，則本件被告二人行為時之易科罰金折算標準，應
      以銀元三百元折算一日，經折算為新臺幣後，應以新臺幣
      九百元折算為一日。惟九十五年七月一日修正公布施行之
      刑法第四十一條第一項前段則規定：「犯最重本刑為五年
      以下有期徒刑以下之刑之罪，而受六個月以下有期徒刑或
      拘役之宣告者，得以新臺幣一千元、二千元或三千元折算
      一日，易科罰金。」，比較修正前後之易科罰金折算標準
      ，以九十五年七月一日修正公布施行前之規定，較有利於
      被告，則應依刑法第二條第一項前段，適用修正前刑法第
      四十一條第一項前段規定，易科罰金之折算標準。
（四）綜合上述各條文修正前、後之比較，揆諸前揭最高法院決
      議及修正後刑法第二條第一項前段、但書規定之「從舊從
      輕」原則，綜其全部罪刑之比較，自應一體適用被告甲○
      ○行為時之法律，即修正前刑法之各該相關規定予以論處
      。
三、核被告甲○○所為，係犯刑法第一百八十五條之三之服用酒
    類不能安全駕駛動力交通工具而駕駛罪。本件檢察官提起上
    訴意旨略以：原判決諭知被告拘役三十五日，得易科罰金，
    固非無見。惟查，被告甲○○酒後駕車經測得呼氣中含酒精
    濃度為每公升○點七八毫克，濃度甚高，行車已有高度危險
    性，且嚴重危及用路人之人身安全。原審輕判拘役三十五日
    ，似尚難達到警惕被告之效果，爰提起上訴，請改判較重之
    刑云云。惟按關於刑之量定，係實體法上賦予法院得為自由
    裁量之事項，倘其未有逾越法律所規定之範圍，或濫用其權
    限，即不得任意指摘為違法（參最高法院七十五年臺上字第
    七○三三號判例），且在同一犯罪事實與情節，如別無其他
    加重或減輕之原因，下級審量定之刑，亦無過重或失輕之不
    當情形，則上級審法院對下級審法院之職權行使，原則上應
    予尊重（參見最高法院八十五年度臺上字第二四四六號判決
    ）。本案被告甲○○所犯之刑法第一百八十五條之三之服用
    酒類不能安全駕駛動力交通工具而駕駛罪，其法定刑為「一
    年以下有期徒刑、拘役或三萬元以下罰金」。原審依檢察官
    聲請簡易判決處刑書記載之犯罪事實，於法定刑度內量處被
    告甲○○拘役三十五日，並諭知易科罰金之折算標準，尚難
    謂有何違法失當之處。檢察官前揭上訴理由指稱原審量刑過
    輕，請求撤銷改判較重之刑云云，核無理由。惟查，本件被
    告甲○○犯罪之時間，係在九十六年四月二十四日以前，所
    犯符合中華民國九十六年罪犯減刑條例所定之減刑條件，應
    依該減刑條例第二條第一項第三款之規定，減其宣告刑二分
    之一，原審未及適用上揭減刑規定，其判決即有違誤。從而
    檢察官上訴雖無理由，惟原審既有上開未及適用相關減刑規
    定之違誤，即屬無可維持，應由本院將原判決撤銷改判，並
    依中華民國九十六年罪犯減刑條例之規定，判決如主文所示
    ，並諭知易科罰金之折算標準。
據上論斷，應依刑事訴訟法第四百五十五條之一第一項、第三項
、第三百六十九條第一項前段、第三百六十四條、第二百九十九
條第一項前段，刑法第二條第一項前段、第一百八十五條之三、
修正前第四十一條第一項前段，修正前罰金罰鍰提高標準條例第
二條，刑法施行法第一條之一第一項、第二項後段，現行法規所
定貨幣單位折算新臺幣條例第二條，中華民國九十六年罪犯減刑
條例第二條第一項第三款、第七條、第九條，判決如主文。
中　　華　　民　　國　　96　　年　　12  　月　　12　　日
                  刑事第十一庭審判長法  官  王世華
                                    法  官  丁智慧
                                    法  官  林慶郎
上正本證明與原本無異。
本件不得上訴。
                                    書記官  巫偉凱
中　　華　　民　　國　　96　　年　　12　　月　　12　　日
附錄本案論罪科刑法條全文
中華民國刑法第一百八十五條之三
服用毒品、麻醉藥品、酒類或其他相類之物，不能安全駕駛動力
交通工具而駕駛者，處一年以下有期徒刑、拘役或三萬元以下罰
金。
